【裁判字號】    95,台上,7336
【裁判日期】    951229
【裁判案由】    誣告
【裁判全文】
最高法院刑事判決            九十五年度台上字第七三三六號
上  訴  人  甲○○
選任辯護人  曾柏暠律師
上列上訴人因乙○○自訴誣告案件，不服台灣高等法院台南分院
中華民國九十三年一月七日第二審判決（九十二年度上訴字第一
一六五號，自訴案號：台灣台南地方法院九十二年度自字第一三
二號），提起上訴，本院判決如下：
    主  文
原判決撤銷，發回台灣高等法院台南分院。
    理  由
本件原判決認定上訴人甲○○原係台灣產物保險股份有限公司台
南分公司副理，乙○○為友聯產物保險股份有限公司（下稱友聯
公司）總經理，陳義雄為友聯公司台南分公司協理兼經理，上訴
人經陳義雄介紹，於民國八十八年十月一日由台灣產物保險股份
有限公司轉至友聯公司服務，先後擔任友聯公司台南分公司營業
部及車險部經理，於八十九年六月十六日奉調派接任友聯公司嘉
義營業處經理，於同年十一月十七日，以工作地點不合、開發業
務效果不佳為由，向友聯公司自行請辭離職，詎上訴人因於友聯
公司任職期間未能升任台南分公司經理，而對乙○○心生不滿，
竟意圖使乙○○、陳義雄受刑事處分，於九十年一月五日具狀向
台灣台南地方法院提起自訴，稱：「乙○○讓友聯公司台南分
公司協理陳義雄強迫其立即離職，並強制要其依公司規定辦理交
接，致其被迫寫辭職書辦理交接離職，未發予資遣費」及「全公
司六百多名職工，每年走掉一百多人，都是被非法強迫去職，沒
有依勞基法規定予以資遣」等語，指訴乙○○、陳義雄共同涉有
刑法第三百零四條之強制罪及勞動基準法第七十八條（違反勞動
基準法第十七條規定）之罪嫌，經台灣台南地方法院於九十年五
月九日以九十年度自字第二０號判決無罪，上訴人仍未甘服提起
上訴，再經台灣高等法院台南分院於九十年十一月六日以九十年
度上訴字第一一六七號判決駁回上訴而無罪確定等情，因而撤銷
第一審諭知上訴人無罪之判決，改判論處上訴人意圖使他人受刑
事處分，向該管公務員誣告罪刑，固非無見。
惟查上訴人於九十年一月五日具狀向台灣台南地方法院對乙○○
、陳義雄二人（下稱王、陳二人）提起自訴，係指訴：王、陳二
人於八十九年十一月十六日要求其自友聯公司即刻辦理辭職手續
，違反當初邀其至該公司接任經理職務之約定；又友聯公司全公
司有六百多名員工，每年走掉一百多人，都是被非法強迫去職，
沒有依勞動基準法之規定予以資遣，因認王、陳二人係犯刑法第
三百四十二條之背信罪及違反勞動基準法第五條、第十一條、第
十四條、第十六條、第十七條、第三十條、第三十六條、第四十
二條、第四十三條、第五十條、第五十四條等規定。該自訴案經
台灣台南地方法院審理後，認無積極證據足認王、陳二人有被訴
背信及違反勞動基準法第七十五條、第七十六條（即違反勞動基
準法第五條、第四十二條規定）之犯行，至於王、陳二人縱有被
訴違反勞動基準法第十一條、第十四條、第十六條、第三十條、
第三十六條、第四十三條、第五十四條之規定，因違反各該規定
，並無應科以刑責之規定，自不能令王、陳二人擔負刑責，因而
以九十年度自字第二０號判決諭知王、陳二人均無罪。上訴人不
服該決，提起第二審上訴，並追加自訴王、陳二人犯詐欺、強制
及偽造文書等罪，經第二審法院即原審法院審理結果，認上訴人
就第一審判決上訴部分，為無理由，因而以九十年度上訴字第一
一六七號判決駁回其上訴，並認上訴人之追加自訴部分為不合法
，應予以駁回，並於同一判決理由中明應駁回該追加自訴之意
旨。此有卷附上揭判決及上訴人之自訴狀影本可稽。原判決事實
欄記載：上訴人於自訴狀向台灣台南地方法院自訴王、陳二人犯
刑法第三百零四條之強制罪及違反勞動基準法第七十八條（違反
勞動基準法第十七條規定）之罪，經台灣台南地方法院以九十年
度自字第二０號判決諭知王、陳二人均無罪，上訴人提起上訴，
再經原審法院以九十年度上訴字第一一六七號判決駁回上訴而無
罪確定云云，與上揭卷證資料未盡相符，已有未合。又上訴人於
第一、二審法院審理中均否認有誣告之犯行，辯稱：「自訴人（
指乙○○）沒有按照勞基法之規定」（見第一審自字卷第五十三
頁）「自訴人並不是沒有犯罪事實，只是我沒有錄音、錄影存證
而已，要我寫辭職書是一種脅迫，我是知識份子，公司對我解職
在先，要我寫辭職書是為了規避法律」等語（見原審上訴字卷第
一四八頁）。究竟實情如何？上訴人是否因懷疑或主觀上誤會王
、陳二人有上訴人上揭自訴意旨所指之犯罪行為而提出自訴？上
訴人是否確有誣告之犯罪故意？上訴人提出上揭自訴，指稱王、
陳二人脅迫其辭職一節，是否上訴人無法提出積極證據，然仍不
能執以推定上訴人有誣告犯行？仍應就相關事證詳予查明，必要
時並傳喚乙○○本人到庭作證，憑以釐清事實。原審未詳查審酌
及此，遽為判決，尚嫌速斷，並有查證未盡之違誤。上訴意旨執
以指摘原判決不當，非無理由，應認原判決有撤銷發回更審之原
因。原判決對於上訴人不另為無罪諭知部分，基於審判不可分之
原則，應併予發回。
據上論結，應依刑事訴訟法第三百九十七條、第四百零一條，判
決如主文。
中    華    民    國  九十五  年   十二   月  二十九  日
                      最高法院刑事第九庭
                          審判長法官  陳  正  庸
                                法官  賴  忠  星
                                法官  王  居  財
                                法官  林  開  任
                                法官  林  立  華
      本件正本證明與原本無異
                                      書  記  官
中    華    民    國  九十六  年    一    月   十二   日
                                                      Ｋ


司法院資訊處製作；財團法人民間司法改革基金會備份。
